【裁判字號】    92,上易,54
【裁判日期】    920805
【裁判案由】    清償債務
【裁判全文】
臺灣高等法院民事判決                              九十二年度上易字第五四號
      上  訴  人  中國國際商業銀行股份有限公司
      法定代理人  林宗勇
      訴訟代理人  鄭智文
      被上訴人    甲○○
右當事人間清償債務事件，上訴人對於中華民國九十一年十二月十八日臺灣臺北地方
法院九十一年度訴字第五○一四號第一審判決提起上訴，本院判決如左：
    主    文
上訴駁回。
第二審訴訟費用由上訴人負擔。
    事    實
甲、上訴人方面：
    未於言詞辯論期日到場，據其以前提出書狀及準備程序期日所為聲明、陳述略以
    ：
一、聲明：（一）原判決不利於上訴人部分廢棄。（二）右廢棄部分，被上訴人應與
    原審被告王哲夫連帶給付上訴人新台幣（下同）一百二十九萬九千四百四十四元
    ，及自民國九十年十一月二十二日起至清償日止，按日息萬分之五點四計算之利
    息及按上開利息十分之一計收之違約金。
二、陳述：除與原判決記載相同者，茲引用之外，並補稱略以：系爭卡號00000
    00000000000號信用卡之附卡，被上訴人並未舉證證明業已寄回該卡
    ，則終止系爭使用卡使用契約應不生終止效力。又信用卡之開卡作業，不論使用
    中華電信提供之語音系統或直接以電話洽上訴人之客服人員，被上訴人無論人在
    國內或國外均可開卡，況依銀行慣例或上訴人處理信用卡業務之原則，如接獲客
    戶剪斷卡片寄回或停用通知，均會處理並登錄於電腦留存紀錄。被上訴人共持有
    上訴人發行之三張信用卡，伊停卡時間分別為七十七年二月三日、八十一年六月
    二十七日、九十一年一月二十九日（即系爭附卡停卡時間），上訴人一接獲伊停
    卡通知，即依規定停用其信用卡並登錄予電腦留存記錄中，可知，上訴人於八十
    七年至九十年間確實並未收到被上訴人停卡之通知。
三、證據：除援用原審所提之證據外，並補提簽帳明細表、開卡電腦資料、公司變更
    登記表等件為證。
乙、被上訴人方面：
一、聲明：如主文第一項瑣事。
二、陳述：除與原判決記載相同者，茲引用之外，並補稱略以：上訴人所提資料及消
    費金額皆為正卡之資料，伊於八十八年九月至八十九年十二月均在日本，本人未
    曾收到系爭信用卡且未曾開卡，系爭卡片係由家人代收並剪斷後寄回與上訴人，
    是上訴人請求伊與正卡持有人即王哲夫負連帶清償責任，為無理由。
三、證據：除援用原審所提證據外，並補已剪斷之系爭信用卡影本為證。
丙、本院依職權函內政部警政署入出境管理局。
    理    由
一、上訴人經合法通知後，無正當理由未於言詞辯論期日到場，核無民事訴訟法第三
    百八十六條各款所列情形，經被上訴人聲請，准其一造辯論而為判決。
二、另因系爭正卡持有人（即原審被告）王哲夫最後一筆簽帳消費日為九十年十一月
    二十一日，是依據信用卡約定條款第十六條約定，應自最後一筆簽帳消費日之翌
    日起算（即九十一年十一月二十二日）利息，是擴張起訴及上訴聲明利息部分自
    九十年十一月二十二日起算，經核與民事訴訟法第四百四十六條第一項但書、第
    二百五十五條第一項第三款規定相符，應予准許。
三、本件上訴人起訴主張：原審被告王哲夫、被上訴人於七十七年十二月二十七日與
    上訴人簽訂信用卡使用契約，王哲夫為正卡持卡人、被上訴人為附卡持有人，依
    約持卡人當月消費應於翌月繳款日前清償，王哲夫至九十一年七月十八日止，積
    欠上訴人簽帳消費款共計二百零三萬零五百六十一元，而被上訴人則於九十一年
    一月二十九日向上訴人申請停用系爭附卡（即卡號：000000000000
    0000號），依據兩造所簽訂之信用卡約定條款第三條約定，伊應與正卡持卡
    人王哲夫就簽帳消費款負連帶清償責任。本此請求被上訴人應與王哲夫連帶清償
    九十一年一月二十九日停卡前所積欠上訴人之簽帳消費款一百二十九萬九千四百
    四十四元，及自最後消費日之翌日（即九十年十一月二十二日）起至清償日止，
    按日息萬分之五點四計算之利息，暨按上開利率十分之一計算之違約金云云（其
    中關於王哲夫部分，經原審判命其應給付上訴人二百零三萬零五百六十一元，未
    具其提起上訴，此部分已告確定）。
四、被上訴人則以：伊雖曾於七十七年十二月間向上訴人聲請VISA卡之附卡使用，但
    系爭附卡為續卡（卡號：0000000000000000號，有效期限八十
    九年一月至九十一年一月），但伊於八十八年九月二十八日出境日本至八十九年
    五月二日始返國，並未收到此續卡，是由家人代收並剪卡寄回上訴人，已終止系
    爭信用卡契約，且上訴人請求簽帳消費款項均為正卡持卡人王哲夫所消費金額，
    並非伊所簽帳消費，故伊自無庸負責等語，資為抗辯。
五、上訴人起訴主張原審被告王哲夫、被上訴人於七十七年十二月二十七日與上訴人
    簽訂信用卡（VISA卡）使用契約，王哲夫為正卡持卡人、被上訴人為附卡持有人
    之事實，業據上訴人提出信用卡申請書、信用卡約定條款等件為證（見原審卷二
    四至二五頁），並為被上訴人所不爭執，是此部分之事實，堪採信為真。
六、按，依據兩造所簽訂之系爭信用卡條款第三條固有約定：「正卡持卡人得為經銀
    行同意第三人申請核發持卡，且正卡持卡人或附卡持卡人就各別使用信用卡所生
    應付帳款互負連帶清償責任。」但本件兩造之爭點在於系爭信用卡為有效期間自
    八十九年一月至九十一年一月之續卡，是否已合法送達與被上訴人？而被上訴人
    是否同意使用該續卡？兩造間之系爭信用卡契約是否仍有效存在？茲分別論述如
    下：
（一）按非對話而為意思表示者，其意思表示，以通知到達相對人時，發生效力，民
      法第九十五條第一項前段定有明文。又所謂達到，係指意思表示達到相對人之
      支配範圍，置於相對人隨時可了解其內容之客觀狀態而言（最高法院五十四年
      台上字第九五二號判例及五十八年台上字第七一五號判例意旨參照）。又因為
      特定行為選定居所者，關於其行為，視為住所（民法第二十三條規定參照）。
      經查，系爭續卡（卡號：0000000000000000號，有效期間八
      十九年一月至九十一年一月）是於八十八年十二月間，由上訴人寄發至台北縣
      三重市○○路○段五六號（即正卡持卡人王哲夫之住所）等情，為兩造所不爭
      執，然被上訴人自八十八年九月二十八日即出境至日本，迄至八十九年五月二
      日始行返國之情，業據本院依職權函內政部警政署入出境管理局，有該局九十
      二年四月二十一日境信昌字第○九二○○四一三七四號函檢附出入境資料足憑
      （見本院卷八九頁），則被上訴人於八十八年九月二十八日至八十九年五月二
      日間，伊此時之居所已變更至日本所在地，而非在「台北縣三重市○○路○段
      五六號」處，則上訴人將系爭續卡寄發至台北縣三重市○○路○段五六號處，
      揆諸上揭說明，並未合法送達與被上訴人。雖被上訴人自陳該卡由伊家人所代
      收一節，但因此處所已非伊應受送達之居所，則雖該卡曾由伊家人代收，然揆
      諸右揭說明，因伊家人此時並非伊與同居之家屬，則該卡顯非置於伊所能支配
      之範圍內，是該卡固由伊家人代收，惟仍不生合法送達之效力。
（二）雖依據兩造原信用卡約定條款第十三條第二項固有約定：「信用卡持卡人於申
      請表格所載之聯絡地址或其他聯絡方式有所變更而未通知銀行者，則以最後通
      知之聯絡地址或申請表格上所載聯絡地址為銀行應為送達之處所」，但今因
      本件信用卡為續卡（有效期限為八十九年一月至九十一年一月），原前一張附
      卡（有限期間八十七年一月至八十九年一月）即因有效期限屆至而失其效力，
      而上訴人並未舉證證明被上訴人願繼續使用該新續卡之意思表示，則不得以舊
      附卡之信用卡條款來拘束被上訴人。
（三）上訴人雖主張系爭續卡於八十九年一月六日有開卡紀錄，是被上訴人有使用該
      卡之意思表示云云，並提出卡片之開卡紀錄為證（見本院卷六七頁），然如前
      所述，上訴人並未將該續卡合法送達與被上訴人，則該開卡行為是否為被上訴
      人所為，即非無疑，況若該卡確實為被上訴人所開卡，則開卡之目的本即為了
      簽帳消費，然上訴人自陳被上訴人自八十九年一月六日開卡至九十一年一月該
      卡有效期限屆至時止，均未有任何之簽帳消費行為（見原審卷七五頁），此顯
      與經驗法則有違。是被上訴人辯稱：伊並未收受系爭續卡，且並未為任何之開
      卡行為等語，尚足採信。
（四）依上說明，系爭續卡並未合法送達與被上訴人，且上訴人亦未舉證證明被上訴
      人有繼續使用新續卡之意思表示，則兩造間就系爭續卡並未繼續有成立信用卡
      契約之合意，是被上訴人自無庸就正卡持卡人即王哲夫簽帳消費款負連帶責任
      。
七、綜上所述，上訴人主張被上訴人業已為開卡行為，自有使用續卡之意思表示云云
    ，不足採取。被上訴人辯稱：伊八十八年九月二十八日至八十九年五月二日均在
    日本，並未合法收受該續卡，且亦未開卡行為等語，堪足採信。從而，上訴人主
    張本於信用卡約定條款第三條約定，請求被上訴人應與與王哲夫連帶清償九十一
    年一月二十九日停卡前所積欠上訴人之簽帳消費款一百二十九萬九千四百四十四
    元，及自最後消費日之翌日（即九十年十一月二十二日）起至清償日止，按日息
    萬分之五點四計算之利息，暨按上開利率十分之一計算之違約金，為無理由，不
    應准許。原審為上訴人敗訴之判決，及駁回其假執行之聲請，其理由雖與本院不
    同，但結論並無二致，本院仍應認上訴為無理由（民事訴訟法第四百四十九條第
    二項規定參照）。上訴意旨指摘原判決不當，求予廢棄改判，為無理由，應予駁
    回。
八、據上論結，本件上訴為無理由，依民事訴訟法第四百六十三條、第三百八十五條
    第一項前段、第四百四十九條第二項、第七十八條，判決如主文。
中      華      民      國    九十二    年      八      月      五      日
                                民事第六庭
                                    審判長法  官  蔡    燉
                                          法  官  俞  慧  君
                                          法  官  楊  絮  雲
右正本係照原本作成。
不得上訴。
中      華      民      國    九十二    年      八      月      五      日
                                          書記官  王  秀  雲


司法院資訊處製作；財團法人民間司法改革基金會備份。
